【裁判字號】    95,抗,426
【裁判日期】    951229
【裁判案由】    清償債務
【裁判全文】
臺灣高等法院民事裁定                   95年度抗字第426號
  抗  告  人  智寶電子股份有限公司
              （即世昕企業股份有限公司之承受訴訟人）
  法定代理人  丙○○
  代  理  人  蔡信章律師
  相  對  人  台灣汕森股份有限公司
  法定代理人  甲○○
              丁○○
兼法定代理人  乙○○
上列當事人間清償債務事件，抗告人對於中華民國94年11月11日
台灣台北地方法院93年度重訴字第717號所為裁定提起抗告，本
院裁定如下：
    主  文
原裁定關於駁回抗告人對於相對人乙○○追加之訴部分，及命抗
告人負擔該部分訴訟費用之裁判均廢棄。
其餘抗告駁回。
追加及抗告訴訟費用除廢棄部分外，由抗告人負擔。
    理  由
一、原抗告人世昕企業股份有限公司（下稱世昕公司）業與抗告
    人智寶電子股份有限公司合併，世昕公司為消滅公司，智寶
    電子股份有限公司為存續公司，有經濟部民國（下同）94年
    12月1日經授商字第09401230190號函、公司變更登記表可稽
   （本院卷21-22、26頁），抗告人聲明承受訴訟，核無不合。
二、抗告意旨略以：抗告人請求相對人乙○○、世昕公司連帶給
    付新台幣（下同）8,961,056元之本案訴訟，原係基於委任
    及侵權行為之法律關係而為請求，嗣在原法院追加依民法第
    345條第1項規定，請求相對人乙○○給付8,961,056元之貨
    款，二者為訴訟標的的之法律關係雖異，惟主要爭點均在於
    相對人乙○○是否應給付伊上開款項之基礎事實，抗告人先
    後請求之主要爭點有其共同性，請求基礎又有關聯性、同一
    性，在證據資料之利用上亦有一體性，請求之基礎事實應屬
    同一，依訴訟經濟原則，宜利用同一訴訟程序審理。退步言
    之，縱認二者之基礎事實非屬同一，惟相對人乙○○業已自
    認積欠伊8,961,056元之貨款，符合民事訴訟法第255條第1
    項第7款規定，此部分之追加亦為法之所許，無須得相對人
    之同意，爰聲明原裁定廢棄等語。
三、按依民事訴訟法第255條第1項規定，訴狀送達後，原告不得
    將原訴變更或追加他訴；但有同條第1項各款情形之一，不
    在此限。又同條第1項第2款所謂「請求之基礎事實同一」，
    係指變更或追加之訴與原訴之主要爭點有其共同性及關聯性
    ，各請求利益之主張在社會生活上可認為同一或關連，而就
    原請求之訴訟及證據資料，於審理繼續進行在相當程度範圍
    內具有同一性或一體性，得期待於後請求之審理時予以利用
    ，俾先後兩請求在同一程序得加以解決，避免重複審理，進
    而為統一解決紛爭者（最高法院92年度台抗字第394號、95
    年度台抗字第587號裁定參照）。再按民事訴訟法第255條第
    1項第2款所謂「請求之基礎事實」與「原因事實」不同，後
    者係指實體法上該當於權利發生之要件事實，而前者則係自
    訴訟法之觀點而為規範，倘變更或追加之訴與原訴之主要爭
    點有其共同性及關聯性，得以利用原訴所提出之訴訟及證據
    資料，俾在同一訴訟程序解決紛爭，且無害於他造當事人程
    序權之保障者，應准為訴之變更或追加，以符訴訟經濟原則
    。
四、經查抗告人在本案起訴之基礎事實，係主張相對人乙○○為
    相對人台灣汕森股份有限公司（下稱汕森公司）之負責人，
    介紹伊與韓商寶慶通保股份有限公司（即BOKYONG T&C CO.,
    LTD，下稱韓商寶慶公司）交易並收取佣金。嗣抗告人於91
    年5月23日起至同年9月3日止，陸續依相對人乙○○之通知
    報價給韓商寶慶公司，經確認後將貨物送交韓商寶慶公司，
    再由相對人乙○○扣除其應得之佣金後，將價金轉交抗告人
    ，相對人乙○○扣除其應得之傭金後，應轉交抗告人8,961,
    056元；抗告人原係基於委任及侵權行為之法律關係請求給
    付，嗣在原法院追加依民法第345條第1項之規定，請求相對
    人乙○○給付同額之貨款。按抗告人前後所為訴訟標的之法
    律關係雖異，原因事實不同，惟其主要爭點均在於相對人乙
    ○○是否應給付抗告人上開款項，有事實上之共通性及關聯
    性，而抗告人在原訴所提出之證據資料，於追加之訴亦得利
    用之，其請求之基礎事實應屬同一，且相對人就追加部分在
    原法院亦已為陳述（原審卷第2宗23頁、61頁），抗告人所
    為追加之訴，無害於相對人乙○○程序權之保障，且可利用
    同一程序解決當事人間之同一紛爭。原法院未及斟酌，裁定
    駁回抗告人對於相對人乙○○所為追加之訴，尚有未洽。抗
    告意旨指摘原裁定此部分不當，聲明廢棄，為有理由。另抗
    告人對相對人汕森公司並未為訴之追加，原法院裁定駁回此
    部分追加之訴，並無不合，抗告人就此部分提起抗告，為無
    理由，不應准許。
五、據上論結，本件抗告為一部有理由，一部無理由，依民事訴
    訟法第492條、第495條之1第1項、第449條第1項、第95條、
    第78條，裁定如主文。
中    華    民    國    95    年    12    月    29    日
                  民事第八庭
                      審判長法  官  吳景源
                            法  官  連正義
                            法  官  鄭威莉
正本係照原本作成。
本裁定除以適用法規顯有錯誤為理由，並經本院許可外，不得再
抗告。如提起再抗告，應於收受後10日內委任律師為訴訟代理人
向本院提出再抗告狀。並繳納再抗告費新台幣１千元。
中    華    民    國    96    年    1     月    2     日
                            書記官  秦慧榮


司法院資訊處製作；財團法人民間司法改革基金會備份。
